臺灣基隆地方法院民事判決　　　　　　 100年度簡上字第47號
上　訴　人　周　澄
訴訟代理人　彭月嬌
被上訴人　　巴賽隆納社區公寓大廈管理委員會
法定代理人　苗順玲
訴訟代理人　陳昱光
上列當事人間請求侵權行為損害賠償事件，上訴人對於中華民國
100年6月30日本院基隆簡易庭99年度基簡字第600號第一審判決
提起上訴，本院合議庭於100年11月14日言詞辯論終結，判決如
下：
    主  文
上訴駁回。
第二審訴訟費用新臺幣壹仟伍佰元由上訴人負擔。
    事實及理由
壹、程序方面：
    按當事人喪失訴訟能力或法定代理人死亡或其代理權消滅者
    ，訴訟程序在有法定代理人或取得訴訟能力之本人，承受其
    訴訟以前當然停止；第168條至第172條及前條所定之承受訴
    訟人，於得為承受時，應即為承受之聲明；聲明承受訴訟，
    應提出書狀於受訴法院，由法院送達於他造，民事訴訟法第
    170條、第175條第1項、第2項、第176條分別定有明文。本
    件被上訴人之法定代理人於訴訟中由栗治明變更為苗順玲，
    有民國100年6月14日基隆市中正區公所基中民字第10000055
    51號准予備查函一份附卷可按，並已由被上訴人於100年9月
    6日當庭陳述及100年9月9日具狀聲明承受訴訟，核其承受訴
    訟之聲明合於前開規定，應予准許。
貳、實體方面：
一、上訴人方面：
（一）上訴人於89年間購得基隆市○○街490號6樓之不動產，為
      巴賽隆納社區之區分所有權人，然被上訴人巴賽隆納社區
      公寓大廈管理委員會未經區分所有權人會議決議，卻於98
      年6月間要求東京都保全股份有限公司（下稱東京都保全
      公司）總幹事劉良騰將上訴人所持用之磁卡電梯部分予以
      消磁，侵害上訴人使用電梯之權利，致上訴人外祖母彭鄭
      玉霜因年邁行動不便無法搭乘電梯上下樓而需另外租屋居
      住，且因被上訴人拒絕受領管理費，上訴人已於99年2月
      12日將積欠之管理費提存於本院提存所。
（二）按管委會倘基於規約約定或區分所有權人會議決議所為職
      務之執行致他人於損害，而應由區分所有權人負賠償責任
      時，其本身縱非侵權行為責任之權利義務歸屬主體，亦應
      認被害人得基於程序選擇權，依訴訟擔當法理選擇非以區
      分所有權人而以管委會為被告起訴請求，最高法院98年度
      台上字第790號、792號判決意旨參照。因此被上訴人應具
      有侵權行為能力，被上訴人將磁卡電梯部分消磁之行為，
      侵害上訴人使用公共區域部分之權利。因此原審判決以被
      上訴人並無侵權行為能力駁回上訴人之訴，於法不合。
（三）基於前述，聲明：
   1、原判決廢棄。
   2、被上訴人應給付上訴人3萬元及自98年10月1日起至清償日
      止按年息5%計算之利息。
二、被上訴人方面：
（一）被上訴人係依公寓大廈管理辦法第36條之規定，經第五次
      區分所有權人大會通過及第五屆管理委員會第四次正式會
      議決議，修訂「巴賽隆納社區門禁管理辦法」，並於第六
      屆第二次區分所有權人會大通過及第六屆管理委員會第八
      次正式會議，社區內每台電梯裝置感應設備，並對於社區
      內積欠管理費住戶之電梯磁卡予以刪卡（第一階段：2月
      15日，欠繳1年以上住戶、第二階段：3 月15日，欠繳6個
      月以上之住戶、第三階段：4月15日，欠繳3個月以上之住
      戶），公告二星期後執行。上訴人自98 年6月積欠管理費
      未繳，屬第三階段欠繳3個月以上管理費之住戶，故於98
      年12月15日對於原告所有之磁卡電梯部分予以消磁。且向
      被上訴人申請3張大門感應卡之申請人分別為上訴人、上
      訴人之兄周棟及上訴人之父周明耀，並無上訴人所稱其年
      邁且行動不便之祖母彭鄭玉霜。另本社區建物自一樓中庭
      至大門口仍須行經一段階梯，故無論電梯部分之磁卡是否
      遭消磁，對於年老住戶進出本社區之不便利性並無不同，
      況且電梯部分之磁卡遭消磁後，除仍可使用汽、機車停車
      場管制門及大門外，向警衛換取卡片亦可使用電梯，並非
      完全不能使用電梯等語。
（二）被上訴人僅具非法人團體性質，無自然人與法人在實體法
      上所具備之權利能力，不具有侵權行為能力。且上訴人亦
      未能舉證劉良騰為東京都保全公司之受僱人及其所領用之
      磁卡電梯部分係遭劉良騰消磁，又上訴人無法使用電梯係
      因自己未按期繳納管理費所致，其領用之磁卡使用人不包
      括上訴人指稱之年邁行動不便之外祖母彭鄭玉霜，上訴人
      雖未能使用電梯上下樓，但仍得利用樓梯出入，並未使其
      喪失上下樓之行動自由，上訴人主張受有另外租屋租住之
      損害，顯與上訴人領用之磁卡電梯部分被消磁，不具相當
      因果關係等理由。
（三）基於前述，聲明：
   1、駁回上訴人之上訴。
三、得心證之理由：
（一）兩造同意本件爭執之處在於：
   1、被上訴人是否具有侵權行為能力？
   2、上訴人原所領的磁卡被消磁的行為是否構成侵害上訴人使
      用公共區域的權利？
（二）首查，上訴人主張其自89年起為巴賽隆納社區之區分所有
      權人，然被上訴人巴賽隆納管委會於98年6月間以上訴人
      積欠管理費未繳已逾3個月為由，將上訴人領用之磁卡電
      梯部分予以消磁，未據被上訴人否認，堪信為真。
（三）然按公寓大廈管理條例第27條第1項規定：公寓大廈應成
      立管理委員會或推選管理負責人。公寓大廈管理委員會成
      立猶如公司之董事會，對內執行公寓大廈管理事務，對外
      代表區分所有權人團體；管理委員會有一定名稱、目的、
      會址，且以主任委員為代表人（參見公寓大廈管理條例第
      27條第2項），且管理委員會以自己名義代表公寓大廈住
      戶為各項交易之情形，屢見不鮮，因此公寓大廈管理條例
      第35條規定：管理委員會有當事人能力；管理委員會為原
      告或被告時，應將訴訟事件要旨速告知區分所有權人。是
      依現行公寓大廈管理條例規定，管理委員會雖具有訴訟當
      事人能力（訴訟法上），但因管理委員會僅為公寓或大廈
      區分所有權人團體之代表機關，是自僅具「非法人團體」
      之性質，是自亦無自然人與法人在實體法上所具備之權利
      能力，準此，公寓大廈管理委員會既無權利能力，不能享
      有權利，負擔義務，當然亦不具有對侵權行為之損害，負
      損害賠償之責任能力（即無侵權能力），是上訴人主張被
      上訴人巴賽隆納管委會，具有侵權行為能力，應負侵權行
      為之損害賠償責任，尚屬無據。
（四）上訴人所提出最高法院98年台上字第790號、792號判決要
      旨，係稱管理委員會基於規約約定或區分所有權人會議所
      為職務之執行致他人於損害，而應由區分所有權人負賠償
      責任時，得由被害人依程序選擇權對管委會提起侵權行為
      損害賠償，非認公寓大廈管理委員會有侵權行為能力。且
      依據上訴人主張之事實理由為管理委員會未經區分所有權
      人會議合法決議即擅自將其所領用之磁卡消磁，係認定被
      上訴人直接對其為侵權行為，與上開判決所示之「管委會
      基於區分所有權人會議所為職務之執行」情形有別。被上
      訴人為非法人團體，不具侵權行為能力，上訴人主張被上
      訴人應負侵權行為之損害賠償責任，尚屬無據。
（五）綜前所述，被上訴人不具侵權行為能力，從而上訴人基於
      侵權行為請求被上訴人給付損害賠償3萬元，於法無據顯
      無理由，原審為上訴人敗訴之判決，並無不合，上訴意旨
      指摘原判決不當，求為廢棄改判為無理由，應予駁回。
（六）據上論結，本件上訴為無理由，依民事訴訟法第436條之1
      第3項、第449條第1項、第78條，判決如主文。
中    華    民    國   100    年    11    月    28    日
                  民事庭審判長法  官  王翠芬
                              法  官  王美婷
                              法  官  陳怡安
以上正本係照原本作成。
本判決不得上訴。
中    華    民    國   100    年    11    月    28    日
                              書記官  李一農